【裁判字號】    90,訴緝,12
【裁判日期】    900515
【裁判案由】    違反懲治走私條例
【裁判全文】
臺灣士林地方法院刑事判決                            九十年度訴緝字第一二號
    公  訴  人  臺灣士林地方法院檢察署檢察官
    被      告  乙○○
    選任辯護人  何春源律師
右列被告因違反懲治走私條例案件，經檢察官提起公訴 (八十七年度偵字第八六０號
號)，及移送併案審理（台灣基隆地方法院檢察署八十七年度偵字第三三四七號），
本院判決如左：
    主  文
乙○○共同私運管制物品進口逾公告數額，處有期徒刑捌月。
    事  實
一、乙○○受僱於「泉宏八號」（原嘉祥一六八號）船主許蔡抱（業經台灣高等法院
    以私運走私物品罪判處有期徒刑八月，緩刑四年確定），擔任該船漁船船長，與
    船主許蔡抱、及大陸地區之某不詳姓名之成年漁貨主，三人基於共謀私運管制物
    品進口之犯意聯絡，欲自淪陷區（即大陸地區）私運大陸地區漁貨日月蛤進入自
    由地區即台灣，而約定由乙○○駕駛「泉宏八號」漁船出海接貨，並由該不詳姓
    名之大陸地區漁貨主將漁貨日月蛤（肉）四千八百十三公斤，日月蛤（含殼）一
    萬五千四百八十七公斤，完稅價格總計新台幣（下同）一百零四萬五千七百七十
    元，運至公海上交貨，而於民國八十四年五月三十日前之某日在公海上完成交貨
    接運，再由乙○○以「泉宏八號」漁船於同年五月三十日下午四時許將上開漁貨
    運入台灣地區台北縣萬里鄉野柳漁港碼頭後，再委由慶億交通股份有限公司（以
    下簡稱慶億公司）負責人吳文彬（另案經台灣基隆地方法院以運送走私物品罪判
    處有期徒刑七月），指派司機蔡振欽（另案經台灣高等法院以運送走私物品罪判
    處有期徒刑六月）駕駛車號GO-087號冷凍大貨車，載同助手林育男，並聯繫不知
    情之冷陳大貨車司機李坤峰（另案經台灣高等法院以院判決無罪確定在案）駕駛
    GX-G79號冷凍大貨車載同由林長進向行政院勞工委員會（下簡稱勞委會）申請核
    准聘僱之不知情菲律賓勞工CLARENCE.C.BIT ANGA.隨車押貨前往野柳港載運前開
    私運管制進口物品，擬載往高雄市前鎮魚貨市場卸貨，並由乙○○使不知情之台
    北縣萬里區漁會職員洪世仁在其業務上所掌之「萬里區漁會魚貨共同運銷證明通
    知單聯」上登載「會員姓名為蔡俊煌之身分證號碼及住址」等不實事項後（嘉祥
    一六八號已於八十四年五月二日移轉登記為許蔡抱所有，並更名為泉宏八號，並
    經登記），持交蔡振欽，俾供為上開漁貨有合法來源，以掩飾該批日月蛤係走私
    之大陸魚產品之事實，迨於八十四年五月三十一日凌晨二時五十分許，二車於行
    經基隆市○○路加油站旁時，為警當場查獲，並扣得上開魚貨（業經財政部基隆
    關為沒入之處分）。
二、案經台灣高等法院檢察署發交台灣基隆地方法院檢察署檢察官呈台灣高等法院檢
    察署核轉台灣士林地方法院檢察署檢察官偵查起訴，及移送併案審理。
    理  由
一、訊據被告乙○○否認走私犯行，辯稱該批日月蛤係出海至北緯二十度、東經一百
    十四度之公海附近，以補蝦拖網拖上來之漁獲，在船上直接打包，因紙箱不夠，
    所以在公海上向大陸漁船買紙箱云云。
二、查前開魚貨即日月蛤係由慶億公司負責人吳文彬指派該公司司機蔡振欽駕駛車號
    GO-087號冷凍大貨車載同助手林育男及另一司機李坤峰駕駛GX-G79號大貨車載同
    菲律賓勞工CLARENCE.C.BITANGA.至台北縣萬里鄉野柳漁港碼頭自泉宏八號(即原
    嘉祥一六八號）漁船搬至冷凍貨車上擬運往高雄市前鎮魚貨市場前卸貨，於途經
    基隆市○○路加油站旁為警查獲，並扣得上開漁貨日月蛤等情，業據蔡振欽、李
    坤峰、林育男及菲勞CLARENCE.C.BITANGA於查獲之初在警訊中供述在卷，且所供
    情節相符（見警卷第一至十八頁）且有內政部警政署保安警察第七總隊第一大隊
    第一中隊臨檢紀錄表，扣押物品清單在卷可憑，被告乙○○亦坦承本件查獲之日
    月蛤後其委由慶億公司前往載運等情，則查獲之日月蛤係由「宏泉八號」漁船運
    入野柳漁港並無疑義。
三、被告乙○○固辯稱本件日月蛤係出海至北緯二十度、東經一百十四度之公海附近
    ，以補蝦拖網所拖上來云云，又於蔡振欽等運送走私物品案件偵審中（即台灣基
    隆地方法院八十五年度訴字第二○號）陳稱「漁獲在經度一一九度附近捕來的，
    那裡海深大約九十至一百二十公尺」、「在香港附近公海上，最靠近香港東邊約
    一百多海哩捉的，有紀錄表」云云，並提出泉宏八號漁船之出航記事簿，該記事
    簿中詳載該船於八十四年五月間先後二次出港後航經之海域等情，惟查本件扣案
    之日月蛤（含肉及帶殼者）係屬大陸物品，有財政部基隆關稅局八十四年九月三
    十日（八四）基普緝驗字第○七五九一號函在卷可稽，並經財政部關稅局總局承
    辦該項業務之秘書甲○○於本院另案供述該局鑑定委員會如何鑑定該日月蛤（含
    肉及帶殼者）係大陸魚產品等情甚詳，且前開日月蛤查獲時，係以塑膠袋包裝後
    ，裝於紙箱內，紙箱再以綁袋打包，其包裝及打包型式為大陸地區者，亦據財政
    部關稅總局大陸物品鑑定委員會秘書甲○○於蔡振欽等人於台灣高等法院審理庭
    中證述甚明（見該院八十五年度上訴字第四Ｏ六六號卷第六十八頁），乙○○並
    以明知登載漁船、船主不實之「萬里區漁會魚貨共同運銷證明通知聯」交予冷凍
    貨櫃司機蔡振欽等情，業據另案被告蔡振欽於台灣高等法院供述屬實（見該院八
    十五年上訴字第四○六六號卷八十五年十月十五日訊問筆錄），核與證人即萬里
    區漁會職員許順發於本院調查時證述情節相符（見本院八十七年度訴字第一八五
    號卷八十七年六月二十五日訊問筆錄），並有該通知聯影本在卷可佐，乙○○既
    先後為「嘉祥一六八號」及「泉宏八號」漁船之船長，對該漁船已移轉登記為被
    告許蔡抱所有之事實，自為其所明知，猶利用不知情之該漁會之值班人員洪世仁
    在「萬里區漁會魚貨共同運銷證明通知聯」為該不實之登載，參以一般漁船出海
    作業捕魚，於捕得魚貨後均置於船艙內，待於返回漁港始卸魚貨，除非遠洋漁船
    ，船上附有加工或包裝設備，於漁獲後即為加工或包裝，否則諸如近海漁船於返
    港卸貨後始為加工或分級包裝，而本件之魚貨非僅有帶殼之日月蛤，且亦有去殼
    之日月蛤肉，加上如上所述查獲之日月蛤均已包裝，其包裝及打包型式均為大陸
    地區者等情，顯非如被告乙○○所稱因包裝箱不足，在公海向大陸漁民買部分包
    裝箱云云，益見共同被告乙○○所為上開辯詞為不可採，則查獲之漁貨顯係被告
    乙○○駕駛「泉宏八號」漁船至公海地區自大陸地區漁船接運走私進口，堪予認
    定。
四、被告乙○○係受僱船主即共同被告許蔡抱，並依其指示出海等情，業據被告乙○
    ○於台灣基隆地方法院檢察署供述屬實（見該署八十六年度偵字第二九七九號偵
    查卷第六十頁背面），參以被告乙○○自大陸漁船接運上開漁貨，亦應支付代價
    ，而其僅為受僱於共同被告許蔡抱，則購入該漁貨之資金理當由經營者即共同被
    告許蔡抱支付，其二人與大陸地區之某不詳姓名之成年漁貨主，三人基於共謀私
    運管制物品進口之犯意聯絡，欲自淪陷區（即大陸地區）私運大陸地區漁貨日月
    蛤進入自由地區即台灣，亦堪以認定。
五、查獲之日月蛤，計有日月蛤（肉）四千八百四十三公斤，其完稅價格為五十八萬
    一千一百六十元，另日月蛤（含殼）一萬五千四百八十七公斤，完稅價格為四十
    六萬四千六百十元，總計完稅價格一百零四萬五千七百七十元，有財政部關稅局
    八十四年八月十八日（八四）基普緝驗字第○六二三五號函及函附之完稅價格表
    一份在卷可稽（見台灣基隆地方法院檢察署八十四年度偵字第一六五四號偵查卷
    第八十九頁、第九十頁），且查獲之日月蛤雖非被告乙○○開船至大陸地區運入
    ，而係由大陸地區漁船將漁貨運至公海上再交由被告乙○○運入，惟需共同被告
    許蔡抱或被告乙○○事前與大陸地區之不詳姓名之漁貨主為犯意聯絡，並約定時
    間、地點接運，否則在茫茫公海中又如何能定時定點為接駁，則仍應認為係自淪
    陷區即大陸地區私運進入本國自由地區，是被告之犯行堪予認定。
六、按自淪陷區私運物品進入本國自由地區，其所私運之物品以管制物品論，除屬懲
    治走私條例公告管制物品項目及其數額甲項及乙項之物品不限數額外，其餘以私
    運一項或數項，其總額由海關比照緝獲時之完稅價格計算，超過十萬元或重量達
    一千公斤者，以管制進出口物品論，已據行政院七十九年三月三十日公告，自同
    年四月一日實施在案。查被告乙○○私運進口之日月蛤大陸魚產品，其完稅價格
    總計為一百零四萬五千七百七十元及重量達二萬三百三十公斤，有前述財政部關
    稅局函乙份在卷可稽。依上揭管制物品項目及其數額丁項之規定，應以管制物品
    論。核被告乙○○所為係犯懲治走私條例第十二條、第二條第一項之私運管制物
    品進口逾公告數額罪。被告乙○○與許蔡抱及大陸地區之不詳姓名之成年漁貨主
    間，就上開之罪有犯意之聯絡，行為之分擔，均為共同正犯。乙○○雖以明知登
    載漁船、船主不實之「萬里區漁會魚貨共同運銷證明通知聯」交予冷凍貨櫃司機
    蔡振欽等情，然該「萬里區漁會魚貨共同運銷證明通知聯」係由不知情之洪世仁
    所登載，被告乙○○並非從事該項業務之人，其使從事業務之人登載不實之事項
    於業務上作成之文書之行為，並無處罰明文，而刑法第二百十五條之罪應認為有
    排斥普通人成立間接正犯理論之適用，依罪刑法定原則，自不為罪，則行使該文
    書，自亦不構成犯罪，附此敘明。爰審酌被告犯罪之動機、目的、手段、所生危
    害及犯罪後之態度等一切情狀對被告量處如主文所示之刑。
七、併案部分（台灣基隆地方法院檢察署八十七年度偵字第三三四七號），與本件起
    訴事實完全相同，自應併予審理。
八、扣案之前開大陸地區漁貨，係共同被告許蔡抱犯罪所得之物，且為其所有，然業
    經財政部基隆關稅局沒入在案，有該局八十七年八月十日基普緝字第八七一○七
    二六二號函在卷可稽，以及「泉宏八號」漁船，雖供犯罪所用，然已移轉為案外
    詹楊輝所有，有船舶登記書在卷可憑，已非共同被告許蔡抱所有，爰均不另為沒
    收之諭知，併此敘明。
據上論斷，應依刑事訴訟法第二百九十九條第一項前段、懲治走私條例第二條第一項
、第十二條、刑法第十一條前段、第二十八條，判決如主文。
本案經檢察官陳俊宏到庭執行職務。
中      華      民      國      九十      年      五      月    十五    日
                                  臺灣士林地方法院刑事第四庭
                                          法  官
右正本證明與原本無異。
如不服本判決，應於判決送達後十日內，向本院提出上訴狀。
                                          書記官
中      華      民      國      九十      年      五      月    十五    日


司法院資訊處製作；財團法人民間司法改革基金會備份。
